臺灣雲林地方法院民事裁定             100年度財管字第33號
聲  請  人  華南金資產管理股份有限公司
法定代理人  劉天焱
非訟代理人  許瑤士
關  係  人  古千祥
上列聲請人聲請為被繼承人葉大隆選任遺產管理人事件，本院裁
定如下：
    主  文
選任古千祥地政士為被繼承人葉大隆（男、民國○○年○○月○○日生
、國民身分證統一編號：Ｚ000000000號、生前最後住所：住雲林
縣斗南鎮○○里○○鄰○○街358 號、於民國99年10月13日死亡）
之遺產管理人。
准對被繼承人葉大隆之繼承人為承認繼承之公示催告。
被繼承人葉大隆之繼承人，應自前項公示催告最後登載新聞紙之
日起6 個月內承認繼承，上述期限屆滿，無繼承人承認繼承時，
被繼承人葉大隆之遺產，於清償債權，並交付遺贈物後，如有剩
餘即歸屬國庫。
聲請程序費用由被繼承人葉大隆之遺產負擔。
    理  由
一、本件聲請意旨略以：
  (一)被繼承人葉大隆（男、民國《下同》44年12月09日生、國民
    身分證統一編號：Ｚ000000000號、生前最後住所：住雲林縣
    斗南鎮○○里○○鄰○○街358 號）於85年03月22日向原債權
    人臺灣土地銀行股份有限公司借款新臺幣（下同）2,770,00
    0 元整，並約定到期日為105 年03月15日止，並有利息及違
    約金之約定。詎債務人不依約履行，迭經催討無果，計尚欠
    聲請人借款本金2,770,000 元整及應計之利息及違約金。而
    原債權人臺灣土地銀行股份有限公司業依金融機構合併法第
    15條，出售該債權予華南金資產管理股份有限公司，並於96
    年06月12日完成交割，且依照同法第15條第1 項第1 款準用
    第18條第3 項之規定為聯合公告，以代債權讓與之通知，此
    有土地銀行書立之債權讓與聲明書可稽，是本案之債權業已
    合法移轉，聲請人為債權人及抵押權人無誤。
  (二)被繼承人葉大隆於99年10月13日死亡，其繼承人均已於期間
    內聲明拋棄繼承，而其親屬會議亦未於1 個月內選定遺產管
    理人，致聲請人對其遺產無法行使權利。茲提出戶籍謄本、
    本院88年度促字第12397 號支付命令暨確定證明書影本、本
    院96年度執甲字第13919 號債權憑證、債權讓與公告、債權
    讓與證明書、土地及建物登記第二類謄本、本院100 年01月
    05日雲院恭家喜決100 繼字第1 號函、同意書、財政部臺北
    市國稅局99年度綜合所得稅各類所得資料清單暨財產歸屬資
    料清單等件為證，請求指定谷千祥地政士為被繼承人葉大隆
    之遺產管理人，以維權益等語。
二、按繼承開始時，繼承人之有無不明，而無親屬會議或親屬會
    議未於1 個月內選定遺產管理人者，利害關係人或檢察官得
    聲請法院選任遺產管理人，並由法院依公示催告程序，定6
    個月以上之期限，公告繼承人，命其於期限內承認繼承；又
    被繼承人之所有繼承人均拋棄其繼承權者，亦準用關於無人
    承認繼承之規定，民法第1177條、第1178條第2 項、第1176
    條第6 項分別定有明文。
三、本件聲請人主張之上開事實，業據其提出戶籍謄本、本院88
    年度促字第12397 號支付命令暨確定證明書影本、本院96年
    度執甲字第13919 號債權憑證、債權讓與公告、債權讓與證
    明書、土地及建物登記第二類謄本、本院100 年01月05日雲
    院恭家喜決100 繼字第1 號函、同意書、財政部臺北市國稅
    局99年度綜合所得稅各類所得資料清單暨財產歸屬資料清單
    等件為證，並經本院依職權調閱本院100 年度繼字第1 號拋
    棄繼承事件案卷查核無訛，足資證明被繼承人葉大隆之遺產
    確屬無人承認繼承之狀態，從而，聲請人以債權人之利害關
    係人身分聲請指定被繼承人葉大隆之遺產管理人，核與首揭
    規定尚無不合。
四、本院審酌本件被繼承人葉大隆之繼承人既均已拋棄繼承，而
    拋棄繼承既為民法所規定繼承人之權利，一經行使後，就其
    與被繼承人間之財產關係即行斷絕。法定繼承人既已拋棄繼
    承，應無再擔任遺產管理人之主觀意願，難免因其無意管理
    而影響管理事務之進行，與遺產管理之本意即不相符。況法
    定繼承人一般客觀上多缺乏遺產管理之專業知識及管理能力
    ，難認屬適當之遺產管理人之人選。再者，債務人所遺留之
    遺產或為土地之應有部分，或為空屋無人居住使用，業據聲
    請人陳報在卷，亦無適當之管理使用人。且聲請人陳報稱古
    千祥地政士表示同意出任本件被繼承人葉大隆之遺產管理人
    ，此有同意書乙紙附卷可稽。本院審酌關係人古千祥為執業
    之地政士，有其提出之台中市地政士開業執照影本1 件在卷
    可按，是其非但具有專業知識及能力，且與被繼承人所遺遺
    產間無利害關係，若由其擔任本事件之遺產管理人，定能秉
    持其專業倫理擔當此具公益性質之職務，並順利達成管理保
    存及清算遺產之任務。執此，本院認為由其擔任被繼承人之
    遺產管理人，應屬妥適，爰裁定如主文第1 項所示，並依法
    為承認繼承之公示催告。末按，民法第1185條規定：第1178
    條所定之期限屆滿，無繼承人承認繼承時，其遺產於清償債
    權，並交付遺贈物後，如有賸餘，歸屬國庫，附此敘明。
五、依非訟事件法第157條，裁定如主文。
中    華    民    國  100     年    8     月    26    日
                    家事法庭  法  官    潘雅惠
以上正本係照原本作成。
如對本裁定抗告須於裁定送達後10日內向本院提出抗告狀，並應
繳納抗告費新臺幣1,000 元。
中    華    民    國  100     年    8     月    26    日
                              書記官    陳美華